臺灣高等法院高雄分院民事裁定　　　　 100年度家抗字第16號
抗　告　人　台新國際商業銀行股份有限公司
法定代理人　蔡榮棟
上列抗告人因與相對人張順源間聲請假處分事件，對於民國100
年4 月20日臺灣高雄地方法院100 年度家全字第19號所為裁定提
起抗告，本院裁定如下：
    主  文
抗告駁回。
抗告訴訟費用由抗告人負擔。
    理  由
一、聲請及抗告意旨略以：緣訴外人林綢春積欠伊債務新台幣（
    下同）174,231 元本息，經伊向法院聲請本票准許強制執行
    裁定獲准，並已確定。惟林綢春並無財產，其與夫即相對人
    尚未辦理夫妻分別財產契約登記，伊遂訴請林綢春與相對人
    改用夫妻分別財產制。詎頃聞相對人知悉林綢春之財產不足
    清償債務及伊提起上開訴訟後，即欲進行脫產，以規避後續
    林綢春對其行使剩餘財產差額分配請求權。是若不予實施假
    處分，而任由相對人自由處分，林綢春之剩餘財產差額分配
    請求權必有日後不能強制執行或甚難強制執行之虞，並有損
    伊代位行使之權利，且伊擬就相對人之財產確認請求分配剩
    餘財產，爰代位林綢春提供擔保以代釋明不足，請求就相對
    人財產在150,000 元範圍內予以假處分，原裁定駁回伊之聲
    請，於法未合，爰求為廢棄原裁定等語。
二、按債權人就金錢請求以外之請求，因請求標的之現狀變更，
    有日後不能強制執行，或甚難強制執行之虞，欲保全強制執
    行者，得聲請假處分；而假處分之請求及原因，應釋明之，
    前項釋明如有不足，而債權人陳明願供擔保或法院認為適當
    者，法院得定相當之擔保，命供擔保後為假處分，民事訴訟
    法第532 條、第533 條、第523 條第1 項、第526 條第1 項
    、第2 項分別定有明文。次按新修正民事訴訟法第526 條第
    2 項，已將「債權人雖未為前項釋明，如就債務人所應受之
    損害已供法院所定之擔保者，得命為假扣押」之規定，修正
    為「前項釋明如有不足，而債權人陳明願供擔保或法院認為
    適當者，法院得定相當之擔保，命供擔保後為假扣押」，以
    與同條第1 項規定「請求及假扣押之原因，應釋明之」相呼
    應。是請求及假扣押之原因，債權人如未先為釋明，縱就債
    務人所應受之損害供法院所定之擔保者，亦不得命為假扣押
    ，必因釋明而有不足，並經債權人陳明願供擔保或法院認為
    適當者，始得命供擔保後為假扣押。此於假處分，依同法第
    533 條規定，自亦準用之（最高法院94年度台抗字第156 號
    裁定參照）。
三、經查，抗告人主張上開事實，固據其提出臺灣臺南地方法院
    94年度票字第5431號裁定暨確定證明書、臺灣高雄地方法院
    查詢文、起訴狀、戶籍謄本、林綢春國稅局財產歸屬資料清
    單、98年度綜合所得稅各類所得資料清單、相對人所有土地
    及建物登記謄本為證（原審卷第5 至15頁）。惟抗告人所提
    上開證據僅就假處分之請求為釋明，至假處分之原因，並未
    釋明相對人有何不利益行為，致現狀變更，有日後不能強制
    執行或甚難執行之虞，僅泛言「頃聞相對人張順源欲進行脫
    產，以圖逃避後續債務人林綢春對其行使剩餘財產差額分配
    請求權」等語，尚難認已釋明假處分原因存在。又抗告人於
    抗告狀陳述意見，亦僅以相對人「已知悉聲請人（即抗告人
    ）將於判決確定後，將提出夫妻財產剩差請求，且相對人張
    順源告知聲請人有去問其他銀行可否辦理二胎借款」等語，
    猶未就相對人有何致使日後有不能強制執行或甚難執行之虞
    事由，提出能即時調查之證據以釋明之，難謂已盡釋明之義
    務。
四、綜上所述，抗告人聲請假處分，未釋明假處分之原因，其聲
    請自屬無據，不應准許。原裁定因而駁回抗告人之聲請，並
    無不合，抗告意旨求予廢棄，為無理由，應予駁回。
據上論結，本件抗告為無理由，依民事訴訟法第495 條之1 第1
項、第449 條第1 項、第95條、第78條，裁定如主文。
中    華    民    國    100   年    7     月    29    日
                            家事法庭
                                審判長法官  蔡明宛
                                法      官  曾錦昌
                                法      官  魏式璧
以上正本證明與原本無異。
本裁定不得再為抗告。
中    華    民    國    100   年    7     月    29    日
                                書  記  官  林佳蓉